【裁判字號】    96,重訴,932
【裁判日期】    980430
【裁判案由】    損害賠償
【裁判全文】
臺灣臺北地方法院民事判決             96年度重訴字第932號
原      告  乙○○
訴訟代理人  朱增祥律師
複  代理人  張昱裕律師
被      告  丙○○
訴訟代理人  張睿文律師
            溫尹勵律師
參  加  人  台新國際商業銀行股份有限公司
法定代理人  甲○○
訴訟代理人  戊○○
受  告知人  丁○○
上列當事人間請求損害賠償事件，本院於民國98年4 月22日言詞
辯論終結，判決如下：
    主      文
原告之訴及假執行之聲請均駁回。
訴訟費用由原告負擔。
    事實及理由
一、訴狀送達後，原告不得將原訴變更或追加他訴，但擴張或減
    縮應受判決事項之聲明者，不在此限。民事訴訟法第255 條
    第1項第3款定有明文。查原告起訴請求被告給付新臺幣（下
    同）6,639,520 元及自起訴狀繕本送達翌日起至清償日止，
    按週年利率5%計算之利息。嗣於民國98年4 月13日變更訴之
    聲明，請求被告給付1,225,311 元及自起訴狀繕本送達翌日
    起至清償日止，按週年利率5%計算之利息。核原告所為，係
    減縮應受判決事項之聲明，揆諸上開規定，其所為訴之變更
    乃法之所許，先予敘明。
二、原告起訴主張：兩造及訴外人丁○○、馬秀麗、馬秀玲為訴
    外人吳亞敏之共同繼承人，吳亞敏於93年1 月30日死亡，共
    同繼承人於94年10月11日就吳亞敏之遺產協議分割，由原告
    分得坐落臺北市○○○路○段313號房地、被告分得坐落臺北
    市○○○路○段236巷7號4樓房地，並約定吳亞敏生前以前揭
    兩房地共同向參加人台新國際商業銀行股份有限公司（下稱
    台新銀行）抵押之貸款，由被告清償，餘以現金找補，此有
    遺產分割協議書及補充協議書可證。嗣被告於共同繼承人各
    自受領補償金後，辦理所有權移轉登記時，竟僅為部分清償
    ，使其分得之房地無貸款負擔，而就剩餘之未清償貸款6,15
    1,173 元（下稱系爭貸款）仍以原告分得之房地為擔保。其
    後雖經被告於97年5月27日清償381,173元，及吳亞敏全體繼
    承人同意於98年3月6日以吳亞敏於參加人台新銀行帳戶內之
    存款清償4,553,277 元而清償完畢，惟上開清償金額與原貸
    款間之差額1,216,723 元及94年11月至98年1月之利息8,588
    元，係由原告自行清償，上開總計1,225,311 元係因被告違
    反遺產分割協議書及補充協議書，遲延履行給付義務致生之
    損害，原告自得依給付遲延之法律規定請求被告賠償。並聲
    明：(一)被告應給付原告1,225,311 元及自起訴狀繕本送達翌
    日起至清償日止，按週年利率5%計算之利息。(二)願供擔保請
    准宣告假執行。
三、被告辯稱：吳亞敏於申請系爭貸款時，即已選擇在參加人台
    新銀行之0000000000000 號帳戶（下稱系爭帳戶）為撥款帳
    戶、結合帳戶及還款帳戶，而被告早於94年10月12日將5,77
    0,000元存入系爭帳戶，並於97年5月27日清償381,173 元，
    兩筆款項合計6,151,173 元，足徵被告業已履行遺產分割協
    議書及補充協議書之給付義務，惟因原告於94年10月31日以
    吳亞敏繼承人之身分片面申請凍結系爭帳戶，致使參加人台
    新銀行無法自系爭帳戶內自動轉帳扣款而未能清償借款，嗣
    後經鈞院協調後始於98年3月6日以系爭帳戶內之存款清償借
    款。是原告因自己申請凍結系爭貸款之還款帳戶，導致參加
    人台新銀行先前無法自動轉帳扣款清償貸款，其縱有損失，
    亦應自行負擔，無由要求被告負擔等語。並聲明：除願供擔
    保免為假執行之宣告外，如主文所示。
四、原告主張兩造及丁○○、馬秀麗、馬秀玲為吳亞敏之共同繼
    承人，吳亞敏於93年1月30日死亡，共同繼承人於94年10 月
    11日就吳亞敏之遺產協議分割，由原告分得坐落臺北市○○
    ○路○段313號房地、被告分得坐落臺北市○○○路○段236巷
    7號4樓房地，並約定吳亞敏生前以前揭兩房地共同向參加人
    台新銀行抵押之貸款，由被告清償，餘以現金找補。嗣被告
    於97年5月27日清償381,173元，及吳亞敏全體繼承人同意於
    98年3月6日以系爭帳戶內之存款清償4,553,277 元而清償完
    畢等情，業為被告所不爭執，並有遺產分割協議書、補充協
    議書在卷可證，堪信為真。而原告主張被告違反遺產分割協
    議及補充協議書約定遲延給付等情，則為被告所否認，並以
    前詞為辯。是本件應審酌之爭點，即在於被告是否違反遺產
    分割協議書及補充協議書之義務，而有給付遲延之情事。茲
    就此爭點判斷如下：
  (一)按當事人主張有利於己之事實者，就其事實有舉證之責任。
    民事訴訟法第277 條前段定有明文。而按給付有確定期限者
    ，債務人自期限屆滿時起，負遲延責任。給付無確定期限者
    ，債務人於債權人得請求給付時，經其催告而未為給付，自
    受催告時起，負遲延責任。其經債權人起訴而送達訴狀，或
    依督促程序送達支付命令，或為其他相類之行為者，與催告
    有同一之效力。前項催告定有期限者，債務人自期限屆滿時
    起負遲延責任。又按債務人遲延者，債權人得請求其賠償因
    遲延而生之損害。民法第229條、第231條分別定有明文。惟
    依同法第230 條規定，因不可歸責於債務人之事由，致未為
    給付者，債務人不負遲延責任。從而，債權人主張債務人給
    付遲延而請求損害賠償，即應先行舉證債如確有給付遲延情
    事，且該遲延係因可歸責於債務人之事由所致。
  (二)經查，遺產分割協議書、補充協議書之內容僅約定，94年10
    月11日遺產分割協議書所列各筆不動產貸款，應由被告負責
    向參加人台新銀行清償完畢，此參卷附遺產分割協議書及補
    充協議書即明，是依此協議內容顯見被告於當時所應清償之
    金額及清償期均尚未確定。至原告雖提出全台法律事務所94
    年11月9 日函，據以證明確有催告被告清償債務之事實（參
    本院96年度北調字第402號卷第9頁），然觀之該函內容主旨
    係稱：「請台端儘速依94年10月11日遺產分割補充協議書內
    容清償貸款並計算各繼承人應分配之金額」，亦未確定被告
    應負債務總額，自難認已符合催告給付之要件。且縱認被告
    應負債務總額得向參加人台新銀行確認貸款餘額即可加以確
    定，然被告既已於94年10月12日匯款5,770,000 元至系爭帳
    戶，此為兩造所不爭執，並有參加人台新銀行97年8月7日台
    新總法制字第00000000001 號函所附帳戶交易明細表可參（
    參本院第2卷第155頁），且吳亞敏生前以原告所分得之臺北
    市○○○路○段313號房地向參加人台新銀行辦理抵押貸款時
    ，係約定以系爭帳戶為繳納貸款帳戶，於辦理貸款後均自系
    爭帳戶中扣款繳納，此亦有參加人台新銀行上開函文附卷可
    稽（參本院第2 卷第148頁）。至於被告所稱另於97年5月27
    日匯款381,173 元等情，參酌被告所提出之存入帳戶帳號為
    0000000000000 號，與系爭帳戶不同，且依上開台新銀行函
    文及97年9月3日台新總法制字第09700002493 號函所示（本
    院第2卷第164頁），該帳戶係指定用以清償臺北市○○○路
    ○段236巷7號4樓之貸款，而與系爭貸款無關，是此部分自難
    認已清償。綜上可知，被告於簽訂遺產分割協議書及補充協
    議書之後，尚未確定債務總額及清償期，且縱認已因原告之
    催告及向參加人查詢貸款餘額而可確定債務總額，惟其於簽
    訂上開協議書後之翌日即94年10月12日，已依協議書約定匯
    款5,770,000 元至系爭帳戶清償借款，此清償日期早於全台
    法律事務所94年11月9 日發函日期，自難認被告有何給付遲
    延情事，是被告辯稱其已清償5,770,000 元，並無遲延等情
    ，核屬有據，應可採信。
  (三)再查，原告於94年10月31日發函台新銀行南京東路分行，以
    吳亞敏繼承人對遺產分配尚在訴訟中為由，請求凍結系爭帳
    戶，並經參加人台新銀行予以凍結，嗣原告復於97年4 月23
    日申請解凍系爭帳戶，此有原告所簽署之申請書及存證信函
    在卷足證（參本院第1卷第49頁、第2卷第76頁），並經前開
    第00000000001 號函文確認屬實。是承前所述，被告並無給
    付遲延情事，至於被告所給付之金額與原告主張之金額固有
    381,173 元之差額，且被告嗣後並未將該金額匯入系爭帳戶
    內，而匯入吳亞敏另筆貸款之還款帳戶，尚無清償之事實，
    惟據此可見被告確有清償應付貸款之真意，而無故意或過失
    遲延給付之主觀情事，再以系爭貸款自94年11月起至原告97
    年4 月解凍系爭帳戶之日止，每月還款金額約為32,000元左
    右，有參加人台新銀行97年8月7日台新總法制字第09700002
    251 號函附系爭帳戶交易明細表可查（參本院第2卷第148頁
    以下），此期間共30個月應清償之貸款金額約為960,000 元
    ，以被告所匯款之5,770,000 元繳付之，並無不足之處。從
    而，縱使被告尚有381,173 元未為給付而有遲延之情形，然
    其並無給付遲延之主觀故意或過失，且其已給付之金額已足
    夠支付此期間所應繳付之貸款本金總額，實無可能導致原告
    受有任何損失。原告主張被告給付遲延致生貸款本息之損害
    云云，顯與事實不符，而被告辯稱原告必須支出本金利息以
    清償借款，係因自行申請凍結系爭帳戶所致，則與事實相符
    ，自屬可信。
五、綜上所述，原告主張被告給付遲延致其受有損害云云，核屬
    無據，而被告辯稱原告因自行申請凍結帳戶致使必須另行支
    出利息、本金等情，則可採信。從而，原告係因可歸責於己
    之事由而必須另行支付清償貸款之本金、利息，要非因可歸
    責於被告之事由所致，縱有損害，亦非可令被告予以賠償。
    是原告依給付遲延之法律規定請求被告給付1,225,311 元及
    自起訴狀繕本送達翌日起至清償日止，按週年利率5%計算之
    利息，為無理由，應予駁回。其假執行之聲請，亦因訴之駁
    回而失所附麗，應併予駁回。
六、本件事證已臻明確，兩造其餘攻擊防禦方法及未經本院援用
    之證據，核與判決之結果不生影響，爰不予逐一論駁，併此
    敘明。
七、訴訟費用負擔之依據：民事訴訟法第78條。
中    華    民    國    98    年    4     月    30    日
                  民事第四庭    法  官  余明賢
以上正本係照原本作成
如對本判決上訴，須於判決送達後20日內向本院提出上訴狀
中    華    民    國    98    年    4     月    30    日
                                書記官  楊勝欽


司法院資訊處製作；財團法人民間司法改革基金會備份。
